【裁判字號】    89,上易,213
【裁判日期】    890131
【裁判案由】    國家安全法
【裁判全文】
臺灣高等法院刑事判決                  八十九年度上易字第二一三號
    上  訴  人  臺灣基隆地方法院檢察署檢察官
    被      告  甲○○
                丙○○
                乙○○
右上訴人因被告違反國家安全法案件，不服臺灣基隆地方法院八十八年度易字第五六
七號，中華民國八十八年十一月十日第一審判決（檢察官聲請簡易處刑案號：臺灣基
隆地方法院檢察署八十八年度偵字第五四八○號，原審改依通常程序審理），提起上
訴，本院判決如左：
    主  文
上訴駁回。
    理  由
一、公訴意旨略以：甲○○、丙○○及乙○○均明知人民入出境，應向我國內政部警
    政署入出境管理局申請許可，竟未經主管機關許可，即於民國（下同）八十八年
    九月一日擅自駕駛橡皮艇出境。嗣於八十八年九月一日下午一時三十分許，在台
    北縣深澳外海一海浬處為警查獲。因認被告等人涉嫌違反國家安全法第三條第一
    項規定，應依同法第六條第一項之規定處罰云云。
二、按犯罪事實應依證據認定之，無證據不得推定其犯罪事實，刑事訴訟法第一百五
    十四條定有明文。而所謂證據，係指足以證明被告確有犯罪行為之積極證據而言
    ，該項證據須適於為被告犯罪之證明者，始得採為斷罪之資料（參照最高法院六
    十九年臺上字第四九一三號等判例要旨）。本件檢察官認被告甲○○、丙○○、
    乙○○涉有違反國家安全法罪嫌，無非以被告甲○○、丙○○、乙○○等之自白
    及臨檢紀錄表、照片為其論據。惟訊據被告甲○○、丙○○、乙○○固對未親自
    辦理出境申請坦承不諱，惟辯稱：出租橡皮艇之人向其等表示會為其等代辦手續
    ，其等方逕行出海等語。
三、按人民入出境，應向內政部警政署入出境管理局申請許可。未經許可者，不得入
    出境。本法所稱「入出境」，係指入出台灣地區而言。國家安全法第三條第一項
    ，及同法施行細則第二條定有明文。而所謂「台灣地區」，依內政部七十八年六
    月二十八日台（七八）內地字第七○九二六九號函示：該細則所規定台灣地區，
    係指台灣省（含轄屬島嶼）與台北、高雄兩直轄市等所轄之行政區域，涵蓋領土
    、領海、領空。經查，本件被告等係於台北縣深澳外海一海浬處為警查獲，此有
    臨檢紀錄表在卷足證，可見被告等尚未離開十二海浬之領海，自難認彼等已經出
    境，而國家安全法對未經許可出入境之行為，並未處罰預備犯或未遂犯，與國家
    安全法第六條第一項之構成要件並未符合，自不得以該罪相繩，此外，復查無其
    他積極證據足以證明被告等有何違反國家安全法之行為，原審綜合調查證據之結
    果，認無積極證據足以證明被告甲○○、丙○○、乙○○犯罪，而均諭知無罪之
    判決，經核尚無不合。檢察官上訴略以：被告三人應明知出入台灣地區始須經過
    申請許可，若渠等並未欲前往台灣地區以外地區，何以辯稱：出租橡皮艇之人示
    會代辦手續云云？又犯罪事實應以被告等行為地及結果地審慎觀之，自不能僅憑
    被告等查獲地點，係在台灣地區內，而遽認被告等從未航行至台灣地區以外云云
    ，而指摘原判決不當。惟查，縱認被告等未經申請許可而有欲前往台灣地區以外
    地區之犯意，然仍無積極證據足以證明渠等確已離開台灣之領海，自不得以臆測
    之詞推斷之，又國家安全法並未處罰未遂犯或預備犯之規定，故難遽以論罪，檢
    察官上訴空言指摘原判決不當，為無理由，應予駁回。
四、據上論斷，應依刑事訴訟法第三百六十八條，判決如主文。
本案經檢察官彭坤業到庭執行職務。
中     華     民     國    八十九   年       一       月     三十一     日
                             臺灣高等法院刑事第十一庭
                                 審判長法  官  楊  照  男
                                       法  官  楊  炳  禎
                                       法  官  葉  麗  霞
右正本證明與原本無異。
不得上訴。
                                       書記官  江  春  梅
中     華     民     國    八十九   年       二       月       三       日


司法院資訊處製作；財團法人民間司法改革基金會備份。
